臺灣高等法院臺中分院刑事判決
110年度上易字第1033號

上  訴  人  
即  被  告  江明宗


上列上訴人因毀棄損壞案件，不服臺灣臺中地方法院110年度易
字第1213號中華民國110年11月23日第一審判決（起訴案號：臺
灣臺中地方檢察署110年度偵字第12953號），提起上訴，本院判
決如下：
    主  文
上訴駁回。
    理  由
一、按不服地方法院之第一審判決而上訴者，應向管轄第二審之
    高等法院為之；上訴書狀應敘述具體理由；第二審法院認為
    上訴書狀未敘述理由或上訴有第362條前段情形，應以判決
    駁回之，刑事訴訟法第361條第1項、第367條前段定有明文
    。就修法過程以觀，原草案為：「依前項規定提起上訴者，
    其上訴書狀應敘述理由，並引用卷內訴訟資料，具體指摘原
    審判決不當或違法之事實。其以新事實或新證據為上訴理由
    者，應具體記載足以影響判決結果之理由。」嗣經修正通過
    僅保留「上訴書狀應敘述具體理由」之文字，其餘則刪除，
    故所稱「具體理由」，並不以其書狀應引用卷內訴訟資料，
    具體指摘原審判決不當或違法之事實，亦不以新事實或新證
    據為上訴理由時，應具體記載足以影響判決結果之情形為必
    要。但上訴之目的，既在請求第二審法院撤銷或變更第一審
    之判決，所稱「具體」，當係抽象、空泛之反面，若僅泛言
    原判決認事用法不當、採證違法或判決不公、量刑過重等空
    詞，而無實際論述內容，即無具體可言。從而，上開法條規
    定上訴應敘述具體理由，係指須就不服判決之理由為具體之
    敘述而非空泛之指摘而言。倘上訴理由就其所主張第一審判
    決有違法或不當之情形，已舉出該案相關之具體事由足為其
    理由之所憑，即不能認係徒托空言或漫事指摘；縱其所舉理
    由經調查結果並非可採，要屬上訴有無理由之範疇，究不能
    遽謂未敘述具體理由（最高法院106年度第8次刑事庭會議決
    議參照）。是僅泛言原判決認事用法不當、採證違法或判決
    不公、量刑過重，而無實際論述何以認事用法不當、採證違
    法、量刑過重者，自難認業已陳述具體理由。又按刑事訴訟
    法第361條第2項規定：「上訴書狀未敘述理由者，應於上訴
    期間屆滿後二十日內補提理由書於原法院。逾期未補提者，
    原審法院應定期間先命補正。」就其文義以觀，僅祇「理由
    」，而非「具體理由」，自應認係專就全未敘述理由一情予
    以規範，尚不包含雖敘述理由，卻非具體理由之情形在內，
    修正理由內且說明：「上訴理由是否具體，係屬第二審法院
    審查範圍，不在命補正之列」。是第一審法院僅須對於完全
    未敘述理由之上訴書狀，定期命為補正；對於載有具體或空
    泛（不具體）理由之上訴書狀，則無裁定命補正之餘地。又
    對照亦同時修正之刑事訴訟法第367條，增定於「上訴書狀
    未敘述理由」之情形，由第二審法院審判長定期間命補正。
    可知乃相互配套之規範，後者係因上訴人應於上訴書狀內，
    敘述其上訴之理由，為上訴合法之必備程式，於聲明上訴而
    完全未敘述理由之情形下，倘第一審法院漏未裁定命補正理
    由，即將卷、證送交第二審法院，仍不能發生移審效力，因
    其上訴是否合法，尚在未確定狀態，故應由第二審法院之審
    判長基於訴訟程式指揮之職權，限期命為補正，俾消滅該不
    確定狀態；然於上訴書狀已記載理由，卻嫌空泛、不具體之
    情形，則因不符合法律上之程式，既明顯又確定，自毋庸贅
    命補正，而可依第367條前段規定，逕認上訴不合法，判決
    駁回之（最高法院97年度台非字第454號判決意旨參照）。
二、上訴意旨略以：上訴人即被告江明宗（下稱被告）之鄰居謝
    祖國（下稱謝祖國），自民國109年11月9日至案發日110年1
    月29日間，在其家中窗戶安裝監視器監視被告，被告因先後
    報警、對其提告妨害秘密均未獲處理，被告心有不甘才擲瓶
    子毀損其窗戶；後謝祖國之子於110年3月3日持木棒打被告
    ，本件偵查時，檢察官要渠等和解，謝祖國卻堅持毀損案件
    與傷害案件需一併和解，才願撤回告訴；整個前因後果經判
    決結果，謝祖國沒事，被告卻因此遭判處拘役10日，實難令
    被告甘服。又被告未曾持有、施用毒品，法院卻記載被告有
    毒品前科，請求併更正該記載以還被告清白等語。
三、經查，被告坦承確有如原判決所認定之毀損罪之犯罪事實，
    原判決復詳敘其認定犯罪事實所憑之證據及理由。經核原判
    決證據取捨、事實之認定與經驗法則、論理法則及用法之說
    明均無違誤。被告提起上訴對於原判決採用證據、認定犯罪
    事實及量刑等節均不爭執，僅謂其係因不滿遭謝祖國架設監
    視器監視復求助無果，才為本件毀損犯行，又謝祖國之子亦
    對其傷害，謝祖國卻未受有任何處罰，其心有不甘等語。然
    謝祖國架設監視器是否構成妨害秘密罪、謝祖國之子持木棒
    打被告是否構成傷害罪，均不在本件起訴範圍，非本件所得
    審究，被告執此提起上訴，自難認係依憑證據資料指摘或表
    明原判決有何事實認定、適用法令或量刑不當之違誤，其上
    訴所指，顯非具有指摘原判決不當之具體理由，揆諸首開說
    明，被告提起之第二審上訴不合法律上程式，應予以駁回，
    並不經言詞辯論為之。又被告前於95年間因與他人共同犯恐
    嚇罪，其中共犯呂彥葦、邱建廷並犯毒品危害防制條例罪，
    起訴後經臺灣臺中地方法院以95年度訴字第1716號毒品危害
    防制條例等案件受理，被告於該案確有犯恐嚇罪而經判處有
    期徒刑4月之事實，且被告並無毒品前科紀錄等情，有臺灣
    高等法院被告前案紀錄表及上開判決在卷可稽（見本院卷第
    17至44頁）。是原判決關於被告有毒品前科紀錄部分之敘述
    （見原判決第2頁第29行）係屬誤載，爰併此予以更正，然
    參諸前述事證（即被告確因該案經判處有期徒刑4月），此
    部分誤載對於原判決之結果並不生影響，附此敘明。
四、據上論斷，應依刑事訴訟法第367條前段、第372條，判決如
    主文。
中　　華　　民　　國　　110 　年　　12　　月　　27　　日
            刑事第四庭    審判長法　官  蔡  名  曜
　　　　　　　　　　　　        法　官  林  宜  民
　　　　　　　　　　　　　      法　官  邱  鼎  文
以上正本證明與原本無異。
不得上訴。
                                書記官  陳  宜  屏
　　　　　　　　　　　　　　　　
中　　華　　民　　國　　110 　年　　12　　月　　27　　日